臺灣高等法院臺中分院刑事裁定　　　　　　　　　　九十四年度交抗字第一九一號
　　抗　 告　 人
　　即原處分機關　交通部公路總局台中區監理所
　　代　 表　 人　陳增義
　　受　處分　人　甲○○
右抗告人因受處分人聲明異議案件，不服臺灣台中地方法院中華民國九十四年二月二
十五日所為裁定（九十三年度交聲字第六八五號）提起抗告，本院裁定如左：
　　主      文
抗告駁回。
    理  　　由
一、本件原處分機關處分意旨略以：本案係台中市警察局交通警察隊舉發受處分人甲
    ○○所有之車號ＮＸ─２９３５號自小客車，於八十八年十一月八日二十二時零
    一分許，在建國路上因「斜向停車」違規，受處分人未於應到案日期前到案，本
    所遂於九十三年八月二十七日以中監違字第裁６０─0000000號裁決書，
    裁處罰鍰新台幣一千二百元，逾期則依裁決書處罰主文規定裁處，於法並無不合
    云云。
二、本件異議人即受處分人甲○○於原審異議意旨略以：其已於民國八十八年十一月
八日晚上二十三時三十分以後到太原路拖吊場，付款現金新台幣一千三百元正才
    將原車領回，爰聲明異議等語。
三、本件抗告意旨略以：依據道路交通管理處罰條例第九條第一項規定，行為人不依
    通知所定期限前往指定處所聽候裁決者，處罰機關得逕行裁決之，該規定係為免
    受處分人拒不到案接受裁決，爰賦予裁決機關得對之逕行裁決之機制；而違反道
    路交通管理事件統一裁罰基準及處理細則第四四條第一項規定，係針對上開處罰
    條例第九條法令所為之補充處理原則，期使各裁罰機關儘速裁處以免形成積案，
    致逾越行政程序法第一三一條及行政執行法第七條所規定之五年執行時效，因此
    該處理細則之規定，應係裁決機關內部控管，以執行裁處該類違規案件之處理原
    則，而非違規案件裁決處分之時效規定。次查，九十年六月一日前，原道路交通
    管理處罰條例第九條第二項尚未經修正，即有「案件自確定之日起逾三年未執行
    者，免予執行」之執行時效規定，依據交通部九十年十月五日交路九○字第○五
    六二○○號函說明二：九十年六月一日前所舉發之交通違規案件，於九十年六月
    一日後裁決者，因新法已在該日期後修定刪除第九十條第二項之三年免於執行之
    規定，故依本道路交通管理處罰條例第二條規定：「本條例未規定者，依其他法
    律規定」之原則，應依行政執行法第七條第一項：「行政執行，自處分、裁定確
    定之日或其他依法令負有義務經通知限期履行之文書所定期間屆滿之日起，五年
    內未經執行者，不再執行；其於五年期間屆滿前已開始執行者，仍得繼續執行。
    但自五年期間屆滿之日起已逾五年尚未執行終結者，不得再執行」之規定辦理；
    至於九十年六月一日以後所舉發之交通違規案件，其相關執行時效規定，依行政
    執行法第七條第一項規定辦理，應無疑義。又依據行政程序法第一三一條規定：
    「公法上之請求權，除法律有特別規定外，因五年間不行使而消滅」，就前述道
    路交通管理處罰條例第九十條第二項規定經依法刪除後，所違反該條例事項者之
    行政請求權之時效，仍應依據同處罰條例第二條規定，回歸應適用前揭行政程序
    法之規定而尚有五年之請求期限。再查，行政罰法雖立法通過，但尚未公佈實施
    ，且該法第四十六條亦明定：「本法自公布後一年施行」，故於該法尚未正式施
    行之前，並無適用之依據，仍應依現行法令辦理。原裁定未查，遽予撤銷原處分
    並諭知受處分人甲○○不罰，應有未當，爰提起抗告，請求撤銷原裁定，更為適
    當合法之裁定等語。
四、原裁定意旨以：(一)本件原處分機關認異議人有前開違規行為，係依據原舉發單位
    即台中市警察局交通警察隊於八十八年十一月八日所掣開之中市警交字第７６２
    ３０００號舉發違反道路交通管理事件通知單乙節，此觀卷附之交通部公路總局
    臺中區監理所九十三年九月二十九日中監違自字第０９３００６０７０９號移送
    書一紙可明。(二)按行政行為應受法律及一般法律原則之拘束；行政行為，非有正
    當理由，不得為差別待遇，行政程序法第四條、第六條分別定有明文。又平等原
    則為行政法之一般法律原則，係由憲法第七條所衍生，也稱為禁止差別待遇原則
    ，意指行政權的行使，不論在實體上或程序上，相同事件應為相同處理，非有合
    理的正當理由，不得為差別待遇，此落實在行政法之具體表現即同法第六條之規
    定；並由憲法第七條之平等原則亦導出「禁止恣意原則」意指在行政的領域裡，
    行政機關在作成決定之際，僅能依事理的觀點為行為，而且其所作成的一切處置
    ，均應與其所擬規制的實際狀態相當，此處所謂之「恣意」是指任性，專斷毫無
    標準且隨個人好惡之決定，而禁止恣意原則，不僅禁止故意的恣意行為，復禁止
    任何客觀上違反憲法基本精神及事物本質行為，因此，所謂恣意，實際上等同於
    欠缺適當的、充分的事理上理由。次按違反道路交通管理事件行為人，未依規定
    自動繳納罰鍰，或未依規定到案聽候裁決，處罰機關應於舉發違反道路交通管理
    事件通知單送達二個月內依標準表逕行裁決之，違反道路交通管理事件統一裁罰
    標準及處理細則第四十四條第一項定有明文。此項規定顯係主管機關即交通部與
    內政部為補充前揭道路交通管理處罰條例漏未對處罰機關於受理違反道路交通管
    理事件裁決時效所為之補充性質行政命令，然因該細則第四十四條第一項並未規
    定處罰機關違反「二個月」期間之規定時，有失權之效果，故解釋上該規定屬訓
    示之規定，惟處罰機關仍不得恣意違反上開「二個月」之期間，如處罰機關遇有
    違反道路交通管理事件行為人，未依規定自動繳納罰鍰，或未依規定到案聽候裁
    決時，未依上開行政命令之規定於舉發違反道路交通管理事件通知單送達二個月
    內依標準表逕行裁決，竟無故延宕數年後始加以裁決，致使受處分人對違規之事
    實有爭執時，因時間之經過，致未能即時、適時提出有利之證據，而蒙受重大之
    不利益，此處罰機關無故延宕達數年之始逕行裁決之行為，即屬恣意行為。查本
    件原處分機關所為之裁決，由違規時間、舉發日期起至裁決之日止，已逾四年之
    久，有卷附舉發違反道路交通管理事件通知單及違反道路交通管理事件裁決書各
    一紙可稽，此顯逾上開違反道路交通管理事件統一裁罰標準及處理細則第四十四
    條第一項裁決期限之規定且屬情節重大，末經本院遍閱全卷亦難認原處分機關此
    番延宕有何正當、合理之理由，則原處分機關對異議人所為之裁決顯已違反行政
    程序法第六條所揭櫫之平等原則而違反情節重大，其處分亦難認屬合法。(三)次按
    行政罰法業於九十四年一月十四日經立法院三讀通過，雖行政罰法尚未公布施行
    ，惟觀之行政罰法第二十七條第一項規定：「行政罰之裁處權，因三年期間之經
    過而消滅。」及參照該條立法意旨：「本條係有關行政罰裁處權時效之規定。按
    行政罰裁處權之行使與否，不宜懸之過久，而使處罰關係處於不確定狀態，影響
    人民權益，惟亦不宜過短，以免對社會秩序之維護有所影響，爰於第一項定其消
    滅時效為三年。第二項並就時效之起算點加以明定，以杜紛爭。至行政罰之執行
    時效，則依行政執行法第七條第一項規定處理。」可知，公路主管機關對於違反
    道路交通管理事件行為人，其是否行使裁罰權，實不宜久懸不決，而使處罰關係
    處於不確定狀態，致影響人民權益。據此，雖行政罰法尚未施行，亦應適用該法
    第二十七條有關行政罰裁處權時效之法理，以審酌主管機關之處分。綜上所述，
    原處分機關對本件之裁罰期限既違反主管機關所定違反道路交通管理事件統一裁
    罰標準及處理細則第四十四條第一項之規定，亦屬違反行政程序法第六條所定平
    等原則之規定且情節重大，從而原處分機關對異議人所為之裁處，即非適法，因
    而認受處分人於原審之異議為有理由，而將原處分撤銷並另為受處分人不罰之諭
    知。
五、經查：原裁定意旨據以撤銷原處分並另為受處分人不罰之諭知，所持法律見解經
    核並無不合。抗告意旨雖引用道路交通管理處罰條例第二條、行政執行法第七條
    第一項、行政程序法第一三一條等規定，及交通部九十年十月五日交路九○字第
    ○五六二○○號函說明二之內容，認原處分並無不當，據以提起抗告。惟查，行
    政執行法第七條第一項所規定五年之執行時效，係：「自處分、裁定確定之日‧
    ‧‧」起算，此觀該條規定內容自明，本件既僅在舉發、裁決階段，處分尚未確
    定，自無依道路交通管理處罰條例第二條適用行政執行法第七條第一項規定之餘
    地。交通部九十年十月五日交路九○字第○五六二○○號函，亦係就原道路交通
    管理處罰條例第九條第二項執行時效經修正後，依同條例第二條規定適用行政執
    行法第七條第一項規定所為之函示，尚與本件違反道路交通案件尚未確定前裁處
    權之行使無涉。次行政程序法第一三一條規定：「公法上之請求權，除法律有特
    別規定外，因五年間不行使而消滅」，其適用對象為「公法上之請求權」，亦與
    本件係關於行政罰裁處權之行使無關。抗告意旨援引上開法律規定及交通部之函
    示，指摘原裁定不當，尚無可取。至行政罰法於九十四年一月十四日經立法院三
    讀通過，依該法第四十六條：「本法自公布後一年施行」之規定，雖尚未施行，
    然原裁定業已敘明其係參酌該法之有關行政罰裁處權立法之意旨及法理，並非直
    接適用該尚未施行之法律規定。抗告意旨以原裁定係適用該法第二十七條第一項
    規定，認原處分已逾越該法規定之三年時效規定云云，亦有誤會。從而，原裁定
    認原處分違反行政程序法第四條、第六條之規定且情節重大，原處分機關對於受
    處分人所為之裁處尚非適法，因而就結果言認受處分人於原審之異議為有理由，
    將原處分撤銷並另為受處分人不罰之諭知，核無不當。抗告人抗告意旨所為指摘
    尚非可取，其抗告為無理由，應予駁回。
據上論結，應依道路交通案件處理辦法第二十六條、刑事訴訟法第四百十二條，裁定
如主文。
中      華      民      國　    九十四     年     三      月   二十八 　日
　                              臺灣高等法院臺中分院刑事第四庭
                                  　　審判長法  官　洪　耀　宗
                                  　　　　　法  官　陳　欣　安
                                  　　　　　法　官  江　德　千
右正本證明與原本無異。
不得抗告。
　　　　　　　　　　　　　　　　　　　　　　書記官  吳　麗　琴
中      華      民      國　    九十四     年     三      月   二十九 　日
                                                                        Ａ
